【裁判字號】    99,交聲,420
【裁判日期】    991220
【裁判案由】    違反道路交通管理處罰條例聲明異議
【裁判全文】
臺灣新竹地方法院交通事件裁定         99年度交聲字第420號
移送機關即
原處分機關  交通部公路總局新竹區監理所
異  議  人  陳嘉章
上列異議人因違反道路交通管理處罰條例案件，對交通部公路總
局新竹區監理所民國99年7 月13日竹監自字第裁50-E00000000號
所為之違反道路交通管理事件裁決處分，聲明異議，本院裁定如
下：
    主  文
異議駁回。
    理  由
一、原處分意旨略以：異議人即受處分人陳嘉章（下稱異議人）
    於民國99年6 月12日8 時47分許，在新竹縣竹北市○○○路
    ，因將其所有之號碼3K-4311 號車牌兩面，分別懸掛於亦為
    其所有之他車前、後端，而有「使用他車牌照行駛（他車車
    身號碼XXL2S1S00000000 號、車牌號碼4711-PJ 號，自小客
    車）」之違規行為，經舉發單位即新竹縣政府警察局交通隊
    警員查獲，並當場填掣竹縣警交字第E00000000 號舉發違反
    道路交通管理事件通知單（下稱舉發通知單）予以舉發，惟
    異議人不服提出申訴，經原處分機關調查結果，仍認有本件
    違規行為，依道路交通管理處罰條例第12條第1 項第5 款及
    違反道路交通管理事件統一裁罰基準表等各規定，於99年7
    月13日以竹監自字第裁50-E00000000號違反道路交通管理事
    件裁決書（下稱裁決書）裁處異議人罰鍰新臺幣（下同）7,
    200 元等語。
二、聲明異議意旨略以：行政程序法第5 條規定：行政行為之內
    容應明確，惟本件舉發通知單所載之地點有誤，可參看警方
    舉證照片，即舉發通知單所載之地點為：新竹縣竹北市○○
    ○路為雙向六線道路，然而，警方當時拍照地點卻為：同縣
    市○○○街○段為雙向兩線道路，兩者明顯不符；又道路交
    通管理處罰條例第12條第1 項第5 款規定為「使用他車牌照
    行駛」，惟異議人未於舉發時、地「行駛」車輛，亦可參看
    警方舉證照片，即照片內之車輛是停靠在路邊，異議人係站
    在車旁，無法證明該車輛在「行駛」狀態，且本件舉發通知
    單所述內容與適用條文不符。
三、按汽車牌照不得偽造、變造或矇領，並不得借供他車使用或
    使用他車牌照行駛，道路交通安全規則第10條定有明文；次
    按使用他車牌照行駛者，處汽車所有人3,600 元以上10,800
    元以下罰鍰，並禁止其行駛，道路交通管理處罰條例第12條
    第1 項第5 款後段，亦定有明文。經查：
  (一)證人即當天在現場執勤並開單告發之警員陳俐廷於本院審理
    時到庭具結證稱：當天早上我跟小隊長黃政鴻一起駕車執行
    巡邏勤務，行駛到在新竹縣竹北市○○○路蓮華寺牌樓斜前
    方，在停等紅燈時發現該部懸掛車號3K-4311 車牌的車輛停
    在我們右前方，經用警用行動小電腦查詢，發現該車廠牌與
    顏色均與警用電腦所載資料不符，我們就打算攔查，但那時
    候已經綠燈，且異議人的車速蠻快，車輛又蠻多，我們一時
    無法攔停，就尾隨該車後面，他走文華路之後，又右轉到文
    山路，走了一段之後又迴轉到文山路，又走了一段才回到文
    華路，文華路又左轉回到自強北路，自強北路那時車子滿多
    ，異議人的車速也滿快，是在自強北路與勝利二路口才鳴笛
    攔停到他，經當場開單舉發他違規，他並在舉發通知單上簽
    名收受，異議人車輛懸掛他車車牌2 張照片是當天在開舉發
    單之後，我們就在自強北路上往北開，想到說沒有拍照，就
    迴轉回來，在自強北路上看到對向車道上異議人車輛也行駛
    在自強北路上，準備要右轉到勝利七街，我們就左轉前往勝
    利七街，在同一車道，但是兩車的中間還隔有別的車子，等
    到兩車間沒有車子，就鳴笛攔停，請異議人停車並下車拍這
    2 張照片，其他照片是在99年9 月15日拍攝的等語（本院卷
    第23頁反面、第24頁），並當庭提出當天拍攝之照片、事後
    拍得異議人車輛懸掛他車車牌及相關位置的照片及舉發當時
    現場路徑圖（圖上編號為拍攝照片之編號及拍攝位置）附卷
    供參（本院卷第26至32頁）。
  (二)本院審酌警員陳俐廷係取締交通違規之公務員，其為達維護
    交通秩序、安全之行政目的而依法執行公權力，對異議人並
    無主觀好惡，立場自是客觀公正，無為與事實不符之虛偽陳
    述之理，又其係偶然因執行勤務而舉發本案，與異議人素不
    相識，復無怨隙，衡情應無設詞構陷誣指異議人之動機及必
    要，且其對於異議人違規及舉發照片係舉發後同日另補行拍
    攝等詳細情節亦證述明確、詳盡，並有相關照片及現場路徑
    圖可稽，足見警員陳俐廷對於案發當時之記憶深刻，是其上
    開證述之內容應可採信，並參照本件異議人不服提出申訴全
    文為：「本人於6/12在自家附近被交通警察開單，理由是懸
    掛他車車牌因此開了兩張單號E00000000 、E00000000 號，
    申訴理由如下：1.警察拍照地點是勝利七街二段（兩線道）
    與罰單上面的違規地點自強北路（六線道）不符合因此舉證
    明顯瑕疵，2.4711-PJ 號這台因為停駛很久，我自行修理後
    為了復駛前安全考量，想要再自家門前試車，因為沒有車牌
    而且那天剛好是禮拜星期六，無法申請臨時牌照，所以掛上
    3K-4311 ，由舉證照片看出車輛拍照當時並無行駛在道路上
    ，3.另外這兩台車都是本人所有，如果3K-4311 若因為違規
    或是從事其他非法活動一樣可以找到本人，因此按照常理絕
    對無故意違規意圖以上三點請查照」等語，有經移送機關收
    文之罰單申訴1 件在卷可憑（本院卷第8 頁）。
  (三)綜合上情，足認異議人為求一時便利，以其所有另車車牌號
    碼3K-4311 號牌照兩面，分別懸掛於亦為其所有，甫修繕完
    畢之未領得臨時牌照之他車（該他車車身號碼XXL2S1S00000
    000 、原車牌號碼為4711-PJ 號）前、後端，並試車行駛於
    新竹縣竹北市○○○路，經警發覺有異，鑑於安全，而於車
    流較少之處欄停並於舉發後補行拍攝上開車牌懸掛情形，從
    而，異議人有本件舉發通知單所載「使用他車牌照行駛」之
    事實，堪以認定。
  (四)查本件上開違規行為事證明確，舉發機關以新竹縣竹北市○
    ○○路作為本案違規地點應無違誤，其舉發並無不當，對於
    違規事實即「使用他車牌照行駛」之特定，亦無妨礙，故原
    處分機關依道路交通管理處罰條例第12條第1 項第5 款「後
    段」及違反道路交通管理事件統一裁罰基準表各規定，裁處
    異議人即車牌號碼4711-PJ 號自用小客車車輛所有人（參看
    本院卷第15頁車籍查詢單）罰鍰7,200 元，核無違誤。
  (五)又按，道路交通管理處罰條例第12條第1 項第5 款「牌照借
    供他車使用或使用他車牌照行駛」，其「前段」為「牌照借
    供他車使用」之禁止規範，「後段」為「使用他車牌照行駛
    」之禁止規範，若有違反，兩者均處汽車所有人3,600 元以
    上10,800元以下罰鍰。而所謂「一事不二罰」原則，就行政
    制裁而言，係指違法行為人之同一違法行為，違反數個法律
    ，不得以同一事實和同一依據，給予兩次以上行政處罰；反
    之，為達行政「合目的性」之要求，遇有數個違反行政義務
    之行為，應分別處罰，倘行為人之違規行為可得評價為二行
    為，就各該行政義務違反行為各為裁處，尚不致認為逾越必
    要程度而與比例原則相違，「牌照借供他車使用」與「使用
    他車牌照行駛」此兩種違規行為，係屬不同構成要件之兩個
    獨立之違規行為，與上開之同一違法行為，違反數個法律行
    為之情狀有間，此參諸道路交通管理處罰條例第12條第1 項
    第5 款之立法目的、處罰性質及要件，對於「牌照借供他車
    使用」之違規行為，與「使用他車牌照行駛」之違規行為，
    予以分別裁處，並無違反行政罰法之意旨，此不因不同車輛
    同屬異議人所有而異，否則將形成以車輛所有人是否同一作
    為處罰標準，自非妥適；再者，車牌本應懸於登記車輛而為
    使用，道路交通管理處罰條例第12條第1 項第5 款，其「後
    段」之「使用他車牌照行駛」禁止規範，乃在確認車輛及車
    籍使用狀態，藉以維持行政管理秩序，異議人以兩車均為其
    所有，無以從事不法云云置辯，即不足採。
  (六)本件異議人，將前述道路交通管理處罰條例第12條第1 項第
    5 款，其「前段」、「後段」之禁止規範，混為一談，茲異
    議人於舉發時、地，除因本件道路交通管理處罰條例第12條
    第1 項第5 款「後段」之「使用他車牌照行駛」違規行為，
    而有本件舉發通知單、裁決書（本院卷第7 、10頁），此外
    ，因其另有道路交通管理處罰條例第12條第1 項第5 款「前
    後」之「牌照借供他車使用」違規行為，並經警另填掣竹縣
    警交字第E00000000 號舉發通知單（非本件舉發通知單），
    予以舉發，而另件之竹縣警交字第E00000000 號舉發通知單
    上，亦於99年7 月13日以竹監自字第裁50-E00000000號裁決
    書裁處異議人罰鍰新臺幣7,200 元，嗣經異議人提起異議，
    前經本院99年度交聲字第421 號裁定駁回異議在案，此有該
    裁定附卷可考（本院卷第33、34頁），惟因不在本件調查審
    理範圍，茲不贅述，附此敘明。
四、綜上所述，本件違規行為事證明確，原處分機關依道路交通
    管理處罰條例第12條第1 項第5 款「後段」及違反道路交通
    管理事件統一裁罰基準表各規定，裁處異議人即車號4711-P
    J 號自用小客車車輛所有人罰鍰7,200 元，核無違誤，本件
    異議為無理由，應予駁回。
據上論斷，應依道路交通管理處罰條例第87條第2 項、道路交通
事件處理辦法第18條，裁定如主文。
中    華    民    國    99    年    12    月    20    日
                  交通法庭  法  官  林建鼎
以上正本證明與原本無異。
如不服本裁定，應於裁定送達後5 日內向本院提出抗告狀（需附
繕本）。
中    華    民    國    99    年    12    月    20    日
                            書記官  黃伊婕

司法院資訊處製作；財團法人民間司法改革基金會備份。
